【裁判字號】    97,上易,447
【裁判日期】    970804
【裁判案由】    詐欺
【裁判全文】
臺灣高等法院高雄分院刑事判決         97年度上易字第447號
上  訴  人
即  被  告  丙○○
選任辯護人  賴玉山  律師
            邱佩芳  律師
上列上訴人因詐欺案件，不服臺灣高雄地方法院96年度易緝字第
171 號中華民國97年4 月14日第一審判決（起訴案號：臺灣高雄
地方法院檢察署92年度偵字第23365 號），提起上訴，本院判決
如下：
     主  文
上訴駁回。
     事  實
一、丙○○於民國（以下同）89年2 月8 日成立禮濤有限公司（
    下稱禮濤公司），並擔任公司負責人，甲○○（即林武憲）
    則為禮濤公司之股東，嗣於89年6 月22日，變更公司負責人
    為甲○○，丙○○仍為股東，又於89年12月5 日丙○○將股
    份轉讓後不再為禮濤公司股東，惟丙○○均持續為禮濤公司
    之實際負責人。又葉國書（即化名陳明業）與不詳姓名別號
    「林主任」（即馬主任）之成年男子，於88年間虛設宇訊盟
    科技有限公司，向群環公司等商號詐騙電腦週邊產品後，自
    90年8 月起陸續退票（葉國書此部分之犯行，另由臺灣臺南
    地方法院通緝中）。丙○○於90年6 、7 月間因禮濤公司經
    營不善，為求能向金融機構貸得款項，經由報紙廣告刊登之
    代辦公司，與葉國書等人接觸。葉國書、「林主任」因上開
    不法行為得利，乃於90年10月間，與丙○○、甲○○共同謀
    議，由丙○○化名為「林家榆」負責招攬公司員工，使公司
    具有正常營運之外觀，並由甲○○出面與地主簽訂不動產買
    賣契約書或借款協議書，經地主同意禮濤公司以此市價與公
    告現值顯不相當之既成巷道土地向他人辦理抵押權設定後，
    再由葉國書以化名為「陳明業」對外向廠商表示：可以土地
    設定最高限額抵押權之方式作為貨款之擔保等語，藉此取得
    廠商之信任，待取得商品後，即由再化名為「馬主任」之「
    林主任」負責銷售，並任令公司簽發之支票退票。丙○○、
    甲○○、葉國書、「馬主任」乃共同意圖為自己不法之所有
    ，基於詐欺取財之犯意聯絡，由丙○○以「林家榆」之化名
    擔任禮濤公司之人事主任之名義，招攬不知情之陳香蘭、游
    贄萍於禮濤公司內擔任行政助理、採購助理，葉國書則另招
    攬不知情之黃鈺桂、何天佑於禮濤公司中擔任採購專員、採
    購主任之職。葉國書旋指示不知情之採購專員黃鈺桂，尋找
    可以土地抵押作為交易擔保之公司，經黃鈺桂洽詢結果，錸
    德科技股份有限公司（下稱錸德公司）同意禮濤公司得以設
    定土地抵押之方式作為交易之擔保；甲○○乃於90年10月間
    ，與不知情之林義良簽訂借款協議書，約定由禮濤公司借款
    新臺幣（下同）180 萬元予林義良，林義良則同意將其所有
    坐落於高雄市苓雅區○○○段1555-12 地號之土地（以下簡
    稱五塊厝段土地），設定1800萬元最高限額抵押權予錸德公
    司。丙○○等人明知上開五塊厝段土地之公告現值雖為1800
    萬元，然因其係既成巷道，實際市價僅約公告現值之10分之
    1 ，竟隱瞞上開五塊厝段土地係既成巷道之事實，由葉國書
    以業務經理之名義出面與錸德公司洽談購買「可錄一次光碟
    片」（下簡稱CDR） 貨品事宜，並向錸德公司臺北處業務部
    陳家瑜訛稱：上揭五塊厝段土地價值1800萬元，禮濤公司可
    提供上開土地作為交易擔保之抵押物等語，致錸德公司因此
    陷於錯誤，而同意於最高限額抵押權設定登記完畢後出貨，
    丙○○等人旋於90年11月2 日辦理抵押權登記完峻，錸德公
    司乃自90年11月7 日起陸續出貨，嗣因禮濤公司為向錸德公
    司詐取更多CDR ，復於90年12月27日、91年1 月17日以買賣
    為名，向不知情之郭威宏購入坐落於高雄市○○區○○段2
    小段第202 、257 、538 、538-1 、656 、685 、685-1 、
    741 、762 、762-1 、804 、804-1 、808 號等13筆土地及
    同小段第202- 2、202-3 、642 號等3 筆土地後，再以同樣
    手法向錸德公司訛稱可以其中之高雄市○○區○○段2 小段
    第202 、202-2 、202-3 、257 、642 、685 、685-1 、74
    1 號等共8 筆土地（以下簡稱楠梓段8 筆土地，均為既成道
    路）為抵押物，辦理最高限額抵押權設定，致錸德公司因此
    深信不疑，而繼續出貨予禮濤公司，禮濤公司於取得貨物後
    ，即由馬主任將之銷售一空，旋自91年1 月22日起開始拒不
    支付貨款，致錸德公司因交易取得之支票，除前2 張支票有
    兌現外，餘如附表所示之支票均因此退票，退票金額達2991
    萬5725元，另有未簽發支票之貨款金額為378 萬元未付，合
    計未支付之貨款達3369萬5725元，錸德公司至此始知受騙（
    葉國書此部分犯行，業經檢察官移由臺灣臺南地方法院併案
    審理，通緝中）。
二、案經錸德公司訴由法務部調查局高雄市調查處移送臺灣高雄
    地方法院檢察署檢察官偵查起訴。
    理  由
壹、證據能力部分：
一、按被告以外之人於審判外之言詞或書面陳述，除法律有規定
    者外，不得作為證據，刑事訴訟法第159 條第1 項定有明文
    。證人陳香蘭、游贄萍於調查局詢問時所為之陳述，自屬被
    告以外之人於審判外，上訴人丙○○及辯護人均不同意作為
    證據，自應認均無證據能力。
二、按被告以外之人於審判外向法官所為之陳述，得為證據，刑
    事訴訟法第159 條之1 第1 項定有明文。查證人林維晉於台
    灣高雄地方法院94年度易緝字第20號及本院94年度上易字第
    824 號案件中之陳述，係向法官所為之陳述，依前述規定亦
    得為證據。
三、按被告以外之人於偵查中向檢察官所為之陳述，除顯有不可
    信之情況外，得為證據，刑事訴訟法第159 條之1 第2 項定
    有明文。證人陳香蘭、游贄萍於檢察官偵查時所為之供述係
    屬本案被告以外之人於審判以外所做成，惟檢察官已命其具
    結，上訴人丙○○及辯護人均未提出上開證人之陳述，有何
    顯不可信之情況，是依上開規定，證人陳香蘭、游贄萍偵查
    中之證述均有證據能力。
四、按被告以外之人於審判外之言詞或書面陳述，除法律有規定
    者外，不得作為證據，刑事訴訟法第159 條第1 項固定有明
    文。惟被告以外之人於審判外之陳述，雖不符同法第159 條
    之1 至之4 之規定，而經當事人於審判程序同意作為證據，
    法院審酌該言詞陳述或書面陳述作成時之情況，認為適當者
    ，亦得為證據，同法第159 條之5 亦有明文。查本案證人即
    林義良、姜政宏、何天佑、郭威宏、劉辰柏於調查局詢問時
    或偵查中之證述，為審判外之陳述而屬傳聞證據，暨其他相
    關具傳聞性質之證據資料，上訴人丙○○、辯護人於本案審
    判程序中對於前述證人於警詢、偵查中之證述暨其他相關具
    傳聞性質之證據資料之證據能力，均表示同意作為證據，審
    酌前述證人陳述及證據資料作成時之情況，核無違法取證或
    其他瑕疵，認為以之作為證據為適當，上開證人於審判外之
    陳述及相關證據資料，自得做為證據。
貳、實體部分：
一、訊之上訴人丙○○對其設立禮濤公司並擔任公司負責人，嗣
    由甲○○擔任禮濤公司登記負責人（董事）兼總經理，並退
    出公司股東身分，惟仍由上訴人丙○○實際負責禮濤公司之
    經營，並於90年6 、7 月間經由報紙廣告與葉國書等人接觸
    ，於同年10月間引進葉國書等人入主公司，她並以化名「林
    家榆」對外稱為公司人事主任名義招攬不知情之陳香蘭、游
    贄萍於禮濤公司內擔任行政助理、採購助理，又甲○○以禮
    濤公司負責人名義與林義良、郭威宏分別簽訂借款協議書、
    不動產買賣契約書等事實均不否認，惟矢口否認有何詐欺犯
    行，辯稱：我將禮濤公司交予「陳明業」等人經營後，即並
    未實際負責禮濤公司任何業務，公司業務實際係由「陳明業
    」（即葉國書）、「馬主任」（即「林主任」）負責，至於
    在公司中用化名「林家榆」之原因係前所經營服裝業對外尚
    有債務，為免困擾才聽從葉國書之建議而為之，且甲○○未
    曾與她提起公司的事情，因此未指示甲○○與廠商簽約，亦
    不曾出面與廠商就交易事宜商談，我對禮濤公司與錸德公司
    之CDR 之買賣交易並不知情，葉國書等人不曾向我提及以土
    地設定抵押擔保之事，我不知道有詐欺錸德公司之行為，亦
    未參與，直至91年1 月間，葉國書向我告稱禮濤公司無法繼
    續經營，隔日起不用再上班，我從未有何詐欺錸德公司之行
    為等語。惟查：
（一）上訴人丙○○對其於89年2 月8 日成立禮濤公司，並擔任
      公司負責人，甲○○則為禮濤公司之股東，嗣於89年6 月
      22日起，變更公司負責人為甲○○，丙○○仍為股東，又
      於89年12月5 日起丙○○雖不再為禮濤公司股東，惟丙○○均持續為禮濤公司之實際負責人，又甲○○有以禮濤公
      司負責人名義於楠梓段土地之不動產買賣契約書，與五塊
      厝段土地之借款協議書上簽名等節均不否認，核與證人林
      義良於調查局調查時、證人郭威宏於調查局調查及檢察官
      偵訊時之證述、共犯甲○○於台灣高雄地方法院94年度易
      緝字第20號及本院94年度上易字第824 號以共犯身分之陳
      述情節相符（92年度他字第2968號卷第11至13頁、第18至
      21頁），並有禮濤公司變更登記表、不動產買賣契約書、
      借款協議書等在卷可證（他字卷第14、22至29頁、92年度
      偵字第23365 號卷第66至72頁、台灣高雄地方法院94年度
      易緝字第20號卷第40、43頁及本院94年度上易字第824 號
      卷第124 頁）。又上揭楠梓段8 筆土地及五塊厝段土地均
      為既成巷道，價值僅約公告現值之一成等情，亦據林義良
      、郭威宏於調查局調查時陳明在卷（他字卷第13、18頁反
      面、19頁）。禮濤公司業務實際上由葉國書及「林主任」
      負責，且「林主任」會教甲○○有關公司之事務，為上訴
      人丙○○所自承；又葉國書隱瞞上揭土地係既成道路之事
      實，將上開土地以設定最高限額抵押權予告訴人錸德公司
      為交易擔保之方式，向告訴人公司購買CDR 後，雖簽發3
      個月到期支票作為付款工具，然如附表所示之支票屆期均
      未獲付，另有378 萬元貨款並未支付而上開貨品由「陳明
      業」（即葉國書）、「馬主任」（即「林主任」）銷售處
      理等情，亦據告訴人公司代理人姜政宏於原審及調查局調
      查時陳述甚詳（他字卷第6 至9 頁、原審96易緝字第171
      號卷110 頁至113 頁），核與黃鈺桂於調查局調查、檢察
      官偵查時、何天佑於調查局調查時證述交易之情節相符（
      他字卷第56頁反面至57頁反面、72、88頁），並有訂貨通
      知單、如附表所示之支票影本21紙、苓雅區五塊厝1555-1
      2 號土地登記謄本、楠梓區○○段○ ○段第202-2 、202-
      3 、685 號等3 筆土地人工登記謄本及地籍異動索引資料
      在卷可按（見偵字卷第90至102 頁、181 至189 頁、台灣
      高雄地方法院94年度易緝字第20號卷第137 至143 頁）。
      至於告訴人公司所受之損害，公訴意旨根據告訴人公司代
      理人姜政宏之指述謂：退票金額為2996萬4688元，加計未
      開立支票之貨款378 萬元，合計3374萬4688元等語，然檢
      察官提出如附表所示之退票金額合計僅有2991萬5725元，
      加計其他尚未簽發支票之貨款378 萬元，合計為3369 萬
      5725元。是葉國書、「馬主任」及甲○○間有共同詐欺取
      財犯行，已堪認定。
（二）又證人即甲○○明確證稱：「（對卷附不動產買賣契約書
      郭威宏、禮濤公司間，有何意見？）承買人禮濤公司林武
      憲及身分證統一號碼、、都是我簽的，但我是依陳經理及
      我阿姨要求所寫的」、「（簽約書是否整份都拿來讓你簽
      、、？）契約書內容我有看看，但看不懂，我都會先問過
      我阿姨，她說沒問題，我才會簽」（參94年上易字第824
      號卷120 頁、124 頁筆錄）、「我沒有與賣家有過接洽、
      都是業務員請這些賣家的業務代表到我們公司來，我當然
      會見到面．．．簽約是一定會的，不過那是因為我是公司
      負責人的關係，且我都會先問過我阿姨，她點頭我才會簽
      」、「（丙○○叫你到公司做何業務？）她沒明講，但是
      要簽約的時侯，就是我去簽」等語（見94年易緝字第20號
      卷44、124 頁筆錄）。又禮濤公司雖於89年間變更負責人
      登記為甲○○，然仍由上訴人丙○○負責實際之經營，直
      至約90年10月間，上訴人丙○○因葉國書等參與禮濤公司
      經營，才央請甲○○到禮濤公司上班，甲○○既係上訴人
      丙○○央請至禮濤公司上班，本身亦無經營公司之經驗，
      其亦明知禮濤公司原為上訴人丙○○所集資設立並負責經
      營，其雖任公司登記負責人，惟遇有公司重大決策或問題
      時，依常情而言，詢問實際負責人且為甲○○之阿姨之上
      訴人，乃屬常情。又證人即當時公司職員陳香蘭亦於原審
      結證稱：有看過林武憲（即甲○○）到辦公室與被告談話
      等語（96易緝171 號卷第190 頁）。雖證人陳香蘭亦證稱
      甲○○與上訴人丙○○談話內容並無聽到，但於此可知上
      訴人丙○○與甲○○在上班時確有接觸。尤其上訴人丙○○曾在禮濤公司辦公室內說過陳明業登報購買土地之事，
      亦據上訴人丙○○所自承，並經證人陳香蘭證述在卷（見
      96易緝171 號卷186 、189 、190 頁）。又證人何天佑亦
      結證稱：「禮濤公司期間，葉國書要我們針對供應商，若
      有質疑土地所有權人非本公司或負責人所有時，則以土地
      所有人係本公司股東來回應供應商」等語（見92年他字29
      68號卷94頁筆錄；何天佑已於95年4 月21日死亡，上開證
      詞並經兩造同意有證據能力，96易緝字第171 號卷77頁、
      209 頁），堪信上訴人丙○○就「向郭威宏等人購地作為
      向供應商訂貨之擔保」等事已知悉。又上訴人丙○○既為
      禮濤公司之實際負責人及出資者（參96易緝字第171 號卷
      104 頁、106 頁），亦知禮濤公司之財務困窘，衡情絕無
      全不過問公司事務之理，況且上訴人丙○○與甲○○為姨
      姪關係，甲○○上開陳述，尚難認係為脫罪而故意誣陷之
      詞，足堪採信。又本院審理時證人甲○○亦稱：「（問：
      與錸德公司簽約的事情，你是否知道？被告是否知道？）
      答：應該知道，因為全公司的人都知道，被告也應該知道
      」等語（見97年7 月7 日本院審判筆錄，即本院卷第77頁
      ），從而堪信禮濤公司與郭威宏等地主間簽約購地之過程
      ，上訴人丙○○確已知悉及參與。
（三）禮濤公司為上訴人丙○○所設立，並擔任公司負責人，嗣
      後雖於89年6 月22日改由甲○○登記為負責人，但參酌上
      訴人丙○○自承：「89年時、、甲○○只是偶爾有進貨時
      才來幫忙，並沒有每天來，因為他當時有自已的工作、、
      會登記由甲○○為負責人，是會計師的建議，會計師說、
      、為了節稅，叫我找一個可以信賴的人擔任禮濤公司負責
      人，、、因此就由他擔任董事，但實際上他是在三商人壽
      賣保險，所以禮濤公司，當時還是我在負責」、「陳明業
      說他們有金主，做電腦週邊的東西，是當時最賺錢的行業
      ，……並且承諾給我與甲○○一份工作，因為當時甲○○
      也沒有工作……」等語（見原審卷105 頁）。暨甲○○稱
      ：「丙○○跟我講公司要換方向經營，要我幫忙，於90年
      底的時侯，我就過去」、「（89年6 月，你是否就在公司
      任職？）我是90年10月我才到任。、、我只有在90年10月
      到91年1 月在禮濤公司工作」等語（見94易緝20號卷124
      頁、94年上易字824 號卷124 及126 頁），可知負責人變
      更登記為甲○○後，禮濤公司仍由上訴人丙○○負責實際
      之經營，直至約90年10月間，因葉國書等人參與禮濤公司
      經營，上訴人丙○○才央請其姪兒甲○○到禮濤公司上班
      ，且上訴人丙○○自承於禮濤公司營運發生困頓時，經由
      報紙廣告刊登之代辦貸款公司，與葉國書等人接觸，葉國
      書向其表示辦理貸款有困難，要其與渠等合作，其希望借
      由「陳明業」等人能將禮濤公司繼續經營下去（見原審卷
      105 頁、106 頁），以避免多年之心血付諸流水之心態甚
      為明確。如上訴人丙○○已無繼續經營禮濤公司之想法，
      則只須將禮濤公司結束，而無庸想盡辦法希望禮濤公司能
      持續經營下去，亦因如此上訴人丙○○絕無可能僅將禮濤
      公司交由「陳明業」等人經營，而對之不加聞問。況上訴
      人丙○○仍聽從「陳明業」之建議，以「林家榆」之化名
      ，以禮濤公司人事主管之地位對外面試陳香蘭、游贄萍，
      此有陳香蘭及游贄萍於偵查時之證述在卷。甲○○復於另
      案陳稱：丙○○、葉國書等人係實際負責公司業務之人等
      語。足認上訴人丙○○仍執行公司決策階層之職務，其所
      辯稱之將禮濤公司交付予「陳明業」之後，即未參與公司
      之經營決策云云，應不足採。至於上訴人丙○○另辯稱由
      其所領之每月2 萬5000元之薪水，亦知已不擔任公司重要
      職位等語。惟依上訴人丙○○自承其本身原有連鎖服飾店
      副店長之經歷，84年起更經營捷斯等多家公司，再加上其
      經營禮濤公司亦經營服飾業之歷練（參96年易緝字171 號
      卷109 頁），其如另外求職應可得之薪資必超過每月2 萬
      5000元，自無庸費盡心思尋找幫助公司渡過難關之人，益
      證上訴人丙○○抗辯其將禮濤公司交付葉國書等人後，即
      無參與禮濤公司之經營云云，殊無足採。
（四）又禮濤公司並未替主要幹部葉國書、馬主任等人投保，有
      中央健康保險局高屏分局92年4 月21日健保高政字第0920
      027804函檢送之禮濤公司投保明細資料在卷可案（他字卷
      第37、38頁），且上訴人丙○○以化名為「林家榆」於禮
      濤公司內活動，此業經上訴人丙○○所自承及證人陳香蘭
      、黃鈺桂證述在卷。甲○○更稱：「（在公司裏如何稱呼
      你阿姨？）我叫她林小姐（為何叫她林小姐？）她要求（
      為何如此要求？）我有問過她，她叫我不要問太多」等語
      （見94年易緝字第20號卷124 、125 頁）。若係正常經營
      之公司，上訴人丙○○何須對公司職員亦掩飾其真正姓名
      ，況且於葉國書參與經營前，禮濤公司並未欠廠商錢，亦
      未與股東間有爭執，此經上訴人丙○○自承在卷（96易緝
      字171 號卷108 頁），故上訴人丙○○辯稱因有債務為免
      困擾才化名「林家榆」云云，委無足採。再者上訴人丙○○有多年之經商經驗（參96年易緝字171 號卷109 頁），
      又係禮濤公司之實際出資與負責人，更知公司之資力狀況
      ，設若上訴人丙○○與葉國書等人間並無共同之犯意聯絡
      ，豈有就葉國書參與經營後之明顯違反常理情形，全未追
      問及阻止，甚至迄今亦未依法告發追究葉國書等人民刑責
      任之理，故上訴人丙○○辯稱其完全不知葉國書等人有詐
      欺之故意及犯行，顯不足採。
（五）本院審理時上訴人所舉證人乙○○陳稱：「（問：公司有
      以土地設定的方式來向廠商購買貨物？你是否知情？）答
      ：這我不清楚」「（問：妳在那家公司擔任什麼職務？）
      答：採購秘書」「（問：公司為何後來沒有再經營？）答
      ：好像是惡意倒閉的」「（問：妳如何知道是惡意倒閉的
      ？）答：因為追不到貨款，有黑道的人去砸」「（問：是
      否認識在場的被告？）答：我是去禮濤公司才知道有這個
      人」「（問：她在公司從事什麼樣的工作？任何職？）答
      ：她在找客群及看我們能夠做一些什麼採購方面的事情」
      「（問：是否知道禮濤公司是被告原來的公司？）答：不
      知道」「（問：被告在禮濤公司除了你剛才所說的事情之
      外，有無再從事什麼事情？）答：不清楚」「（問：被告
      有無參與？答：我不是很清楚」「（問：禮濤公司後來經
      營情形如何？）答：我不知道」「（問：你是否知道陳明
      業即葉國書與被告往來的情形？）答：我不知道」等語（
      見97年7 月21日本院審判筆錄）。因禮濤公司後來經營情
      形，葉國書與上訴人丙○○往來的情形，證人乙○○均不
      知道，則證人乙○○之陳述，仍不能為上訴人丙○○有利
      之證明。
    綜上所述，因上訴人丙○○化名「林家榆」參與公司事務，
    該公司向告訴人公司詐騙3 千3 百餘萬元，得手後公司即倒
    閉而他去，直至緝獲才歸案，其侄甲○○並已判刑1 年2 月
    確定，足證其與葉國書、「馬主任」及甲○○等人確有共同
    詐騙之行為，事證明確，上訴人丙○○所辯係卸責之詞，不
    足採信，其犯行已堪認定。
二、核上訴人丙○○所為，係犯刑法第339 條第1 項之詐欺取財
    罪。上訴人丙○○與甲○○、葉國書、「馬主任」等人間有
    犯意聯絡及行為分擔，為共同正犯。公訴意旨雖謂「馬主任
    」之真實姓名為王正忠，且王正忠與上訴人丙○○間有共同
    之犯意聯絡，王正忠亦為共同正犯云云，惟查王正忠並非化
    名「馬主任」之人，此有臺灣高雄地方法院檢察署93年度偵
    字第774 號不起訴處分書在卷可按，是檢察官就此部分之認
    定與事實不符，附此敘明。上訴人丙○○與共犯甲○○等人
    推由共犯葉國書多次向告訴人公司訂貨之行為，係基於一犯
    罪計劃所為，且其時間均極密接，各行為之獨立性極為薄弱
    ，依一般社會健全觀念，在時間差距上，難以強行分開，顯
    係為達其詐欺財物之接續行為，為接續犯。至於告訴人公司
    所受之損害，公訴意旨根據告訴人公司代理人姜政宏之指述
    謂：退票金額為2996萬4688元，加計未開立支票之貨款378
    萬元，合計3374萬4688元等語，然檢察官提出如附表所示之
    退票金額合計僅有2991萬5725元，加計其他尚未簽發支票之
    貨款378 萬元，合計為3369萬5725元，公訴人認詐騙金額為
    3374萬4688元，應係計算錯誤，附此敘明。
三、查上訴人丙○○行為後，刑法業於94年2 月2 日經總統以華
    總一義字第09400014901 號令修正公布，並於95年7 月1 日
    施行，應比較新舊法如下
（一）刑法第339 條第1 項詐欺取財罪之法定刑有罰金刑之規定
      ，而依其行為時之刑法第33條第5 款規定，罰金刑為銀元
      1 元（即新臺幣3 元）以上；但上訴人丙○○行為後之現
      行刑法第33條第5 款係規定罰金刑修正為新臺幣1000元以
      上，以百元計算之，經比較修正前、後關於科處罰金刑之
      最低刑度規定，自應適用有利於上訴人丙○○之行為時之
      刑法。
（二）刑法第28條共犯，修正施行前規定「二人以上共同實施犯
      罪之行為者，皆為正犯」，修正施行後規定「二人以上共
      同實行犯罪之行為者，皆為正犯」，將舊法之「實施」修
      正為「實行」。原實施之概念，包含陰謀、預備、著手及
      實行等階段之行為，修正後僅共同實行犯罪行為始成立共
      同正犯，是新法共同正犯之範圍已有限縮，排除陰謀犯、
      預備犯之共同正犯，新舊法就共同正犯之範圍既因此有所
      變動，自屬犯罪後法律有所變更，而非純屬文字修正，應
      有新舊法比較適用之問題（最高法院96年度台上字第934
      號、第3773號判決），比較新舊法，此部分以新法對行為
      人有利。
    經綜合上述全部罪刑比較結果，應認上訴人丙○○行為時之
    法律較有利上訴人丙○○，應依刑法第2 條第1 項前段適用
    刑法修正前之規定。
四、原審適用刑法第2 條第1 項前段、第28條、第339 條第1 項
    、刑法施行法第1 條之1 之規定，並審酌上訴人丙○○參與
    詐騙，被害人所受之損害金額非微，迄今尚未與被害人成立
    和解，惟其原意本在希望葉國書等人可以幫助禮濤公司渡過
    難關，嗣於葉國書等人提議本件詐欺計劃，方因一時失慮，
    貪圖利益致罹本案之罪，其居配合之地位，及其犯罪之手段
    、動機等一切情狀，量處有期徒刑10月。又說明本件雖係於
    中華民國96年罪犯減刑條例96年7 月16日施行前所犯，惟上
    訴人丙○○未到案，經台灣高雄地方法院以93年3 月21日93
    年雄院隆刑紀緝字第102 號通緝書通緝，係於96年11月2 日
    經警緝獲，未於96年12月31日自動投案，不符減刑條例第5
    條規定，其不得減刑之理由。經核原判決認事用法並無不合
    ，量刑亦屬適當，上訴人丙○○上訴否認犯罪，為無理由，
    應予駁回。
據上論斷，應依刑事訴訟法第368 條，判決如主文。
本案經檢察官許月雲到庭執行職務。
中    華    民    國    97    年    8     月    4     日
                    刑事第六庭    審判長法  官  王憲義
                                        法  官  邱永貴
                                        法  官  張盛喜
以上正本證明與原本無異。
不得上訴。
中    華    民    國    97    年    8     月    4     日
                                        書記官  黃一秋
附錄本判決論罪科刑法條：
中華民國刑法第339條
意圖為自己或第三人不法之所有，以詐術使人將本人或第三人之
物交付者，處5年以下有期徒刑、拘役或科或併科1000元以下罰
金。
以前項方法得財產上不法之利益或使第三人得之者，亦同。
前2項之未遂犯罰之。
附表：
┌────────────┬────┬─────────┬──────┐
│付款銀行                │支票號碼│票面金額（新台幣）│退  票  日  │
├────────────┼────┼─────────┼──────┤
│中華商業銀行前鎮分行    │0000000 │193 萬2000元      │91年1 月23日│
├────────────┼────┼─────────┼──────┤
│同上                    │0000000 │193 萬2000元      │91年1 月24日│
├────────────┼────┼─────────┼──────┤
│同上                    │0000000 │193 萬2000元      │91年1 月25日│
├────────────┼────┼─────────┼──────┤
│同上                    │0000000 │72萬元            │91年1 月30日│
├────────────┼────┼─────────┼──────┤
│同上                    │0000000 │126 萬7875元      │91年2 月25日│
├────────────┼────┼─────────┼──────┤
│同上                    │0000000 │126 萬7875元      │91年2 月25日│
├────────────┼────┼─────────┼──────┤
│同上                    │0000000 │126 萬7875元      │91年2 月25日│
├────────────┼────┼─────────┼──────┤
│同上                    │0000000 │57萬9600元        │91年2 月25日│
├────────────┼────┼─────────┼──────┤
│同上                    │0000000 │129 萬3750元      │91年2 月25日│
├────────────┼────┼─────────┼──────┤
│同上                    │0000000 │129 萬3750元      │91年2 月25日│
├────────────┼────┼─────────┼──────┤
│同上                    │0000000 │145 萬5000元      │91年3 月4 日│
├────────────┼────┼─────────┼──────┤
│同上                    │0000000 │145 萬5000元      │91年3 月4 日│
├────────────┼────┼─────────┼──────┤
│同上                    │0000000 │121 萬2500元      │91年3 月14日│
├────────────┼────┼─────────┼──────┤
│同上                    │0000000 │121 萬2500元      │91年3 月15日│
├────────────┼────┼─────────┼──────┤
│臺灣中小企業銀行九如分行│0000000 │57萬9000元        │91年2 月18日│
├────────────┼────┼─────────┼──────┤
│同上                    │0000000 │172 萬5000元      │91年3 月7 日│
├────────────┼────┼─────────┼──────┤
│同上                    │0000000 │172 萬5000元      │91年3 月8 日│
├────────────┼────┼─────────┼──────┤
│同上                    │0000000 │172 萬5000元      │91年3 月11日│
├────────────┼────┼─────────┼──────┤
│同上                    │0000000 │178 萬元          │91年3 月18日│
├────────────┼────┼─────────┼──────┤
│同上                    │0000000 │178 萬元          │91年3 月18日│
├────────────┼────┼─────────┼──────┤
│同上                    │0000000 │178萬元           │91年3 月18日│
├────────────┴────┴─────────┴──────┤
│退票金額共計：2991萬5725元，另加未簽發支票之貨款金額378 萬元，合計共│
│詐騙3369萬5725元。                                                  │
└──────────────────────────────────┘


司法院資訊處製作；財團法人民間司法改革基金會備份。
